臺灣高等法院民事裁定　　　　　　　　 100年度抗字第1723號
抗　告　人　翔譽國際建設股份有限公司
法定代理人　張修清
相　對　人　陳俊雄
抗告人因與相對人間損害賠償事件聲請訴訟救助，對於中華民國
100 年10月31日臺灣士林地方法院100 年度救字第58號所為裁定
提起抗告，本院裁定如下：
    主      文
原裁定廢棄。
相對人於原法院之聲請駁回。
聲請及抗告訴訟費用由相對人負擔。
    理      由
一、原裁定以：相對人與抗告人間損害賠償事件，相對人於98年
    度僅有利息所得1,702 元、99年度財產交易所得53,502元，
    名下4 筆房屋現值僅共計115,700 元，故依98、99年度所得
    收入情形及目前可處分之財產價值以觀，相對人實無力繳納
    第一審訴訟費用173,860 元。且相對人主張起訴事實，據其
    提出與第一審共同被告蔡瑞陽簽立之合作協議書、名片、現
    場照片為證，非顯無勝訴之望。乃裁定相對人准予訴訟救助
    。
二、抗告意旨略以：相對人於100 年10月2 日聲請訴訟救助，其
    於100 年度之收入情形為何，未據相對人舉證說明，原裁定
    未予調查。相對人於98年間主動向抗告人表示可代抗告人與
    坐落新北市三重區○○○段同安厝小段第82-2、102 、107
    地號土地上之地上占用戶協調搬遷補償事宜，允諾於12週內
    完成土地上建物拆除及土地點交，並簽訂授權保管契約書。
    抗告人於98年9 月2 日及同年11月4 日各開立面額900 萬元
    支票交予相對人或其委託之代理人收執兌領，惟相對人根本
    未完成地上物拆除及點交事宜。相對人稅務資料顯示相對人
    於98年度僅有利息所得1,702 元乙節，與事實不符，相對人
    既已領取1,800 萬元，足證其確有資力繳納本件訴訟費用。
    相對人住所位於新北市三重區，顯見其所有新北市坪林區○
    ○○路2 、2-2 、2-3 、2-4 號4 棟建物並非相對人居住使
    用，自可處分變價，且房屋課稅現值，並非市價或交易價值
    ，依內政部地政司網站所示房地產交易價格查詢，相對人所
    有4 棟建物周邊成交行情約每坪8 至17萬元，該建物至少有
    600 萬元價值存在。另詳閱相對人提出其與第一審共同被告
    蔡瑞陽間合作協議書可知，其內容無抗告人簽署或確認，相
    對人持合作協議書訴請抗告人連帶給付佣金，顯無理由，相
    對人起訴主張不實，原裁定認相對人提起本訴非顯無勝訴之
    望，顯然有誤等語。
三、按當事人無資力支出訴訟費用者，法院應依聲請，以裁定准
    予訴訟救助。但顯無勝訴之望者，不在此限。法院認定前項
    資力時，應斟酌當事人及其共同生活親屬基本生活之需要，
    民事訴訟法第107 條定有明文。申言之，若非取給於自己或
    共同生活親屬基本生活之費用不能支出訴訟費用，且無籌措
    款項以支出訴訟費用之信用技能，即難謂為無資力支出訴訟
    費用。此項請求救助之事由，依同法第109 條第2 項、第28
    4 條之規定，應提出能即時調查之證據以釋明之（最高法院
    89年度台聲字第164 號裁判意旨參照）。
  (一)查相對人於98年度有利息所得1,702 元，於99年度因財產交
    易所得53,502元，並所有新北市坪林區○○○路2 、2-2 、
    2- 3、2-4 號房屋，房屋核計總值115,700 元，有相對人稅
    務電子閘門財產所得調件明細表在卷可稽（原法院100 年度
    救字第58號卷第8 至9 頁反面）。可認相對人非無資產以籌
    措款項支出訴訟費用。次查，相對人於聲請訴訟救助時主張
    伊與抗告人及第一審共同被告蔡瑞陽簽訂新北市三重區○○
    ○段同安厝小段82-2、107 、107-3 、108-1 地號等土地合
    作協議書，約定由相對人以每坪居間佣金5 萬元整合系爭土
    地，共計1,845 萬元等語。足認相對人非無籌措款項以支出
    訴訟費用之信用技能。
  (二)揆諸前開說明，本件相對人並非無資力支出訴訟費用，其聲
    請訴訟救助，即屬無據，應予駁回。原裁定准予訴訟救助，
    尚有未洽。抗告意旨指摘原裁定不當，求予廢棄，為有理由
    。
四、據上論結，本件抗告為有理由，爰裁定如主文。
中    華    民    國    100   年    12    月    19    日
                    民事第二庭
                        審判長法  官  吳謙仁
                              法  官  蘇瑞華
                              法  官  李瓊蔭
正本係照原本作成。
本裁定除以適用法規顯有錯誤為理由外，不得再抗告。如提起再
抗告，應於收受後10日內委任律師為代理人向本院提出再抗告狀
。並繳納再抗告費新台幣１千元。
中    華    民    國   100    年    12    月    21    日
                              書記官  王才生